最高法院民事判決　　　　　　　　　　　　　　　　　九十三年度台再字第一七號
　　再 審原 告　甲○○○
　　訴訟代理人　許 明 德律師
　　　　　　　　吳 芝 瑛律師
　　　　　　　　鄭 勝 智律師
　　再 審被 告　台灣銀行
　　法定代理人　李 勝 彥
　　訴訟代理人　謝秋蘭律師
右當事人間請求返還寄託物事件，再審原告對於中華民國九十三年三月四日本院判決
（九十三年度台上字第四０八號），提起再審之訴，本院判決如下：
    主  文
再審之訴駁回。
再審訴訟費用由再審原告負擔。
    理  由
本件再審原告主張本院九十三年度台上字第四０八號確定判決有民事訴訟法第四百九
十六條第一項第一款所定適用法規顯有錯誤之情形，對之提起再審之訴，係以：前訴
訟程序共同原告林杜貴美係再審原告之母，其在鹽埔鄉農會之帳戶係由再審原告使用
，前訴訟程序第二審採信證人彭崑城之證言，認彭崑城係偽造林杜貴美之取款憑條盜
領其存款，而對於彭崑城證稱盜用再審原告印章冒領存款部分，竟不予採信，顯未斟
酌全辯論意旨，有違證據法則及論理法則。前訴訟程序第二審又錯誤認定彭崑城讓再
審原告及再審原告之夫吳天財平白領取存款，關係密切，再審原告對彭崑城之舞弊行
為知悉，違反情理及經驗證據法則。原確定判決未予糾正，適用法規顯有錯誤等語，
為其論據。
按民事訴訟法第四百九十六條第一項第一款所謂適用法規顯有錯誤，係指確定判決所
適用之法規，顯然不合於法律規定，或與司法院現尚有效及大法官會議之解釋，或本
院尚有效之判例顯然違反，或消極的不適用法規，顯然影響判決者而言，不包括漏未
斟酌證據及認定事實錯誤或判決理由不備之情形在內。且第三審為法律審，其所為判
決，以第二審判決所確定之事實為基礎，上開規定所謂適用法規顯有錯誤，對第三審
判決言，應以該判決依據第二審判決所確定之事實而為之法律上判斷，有適用法規顯
有錯誤之情形為限。查前訴訟程序第二審以：再審原告於鹽埔鄉農會開立之活期儲蓄
存款帳戶之存款新台幣二千萬元，於民國八十五年四月二十四日由彭崑城以取款憑條
二張領取完畢，該取款憑條上再審原告之印文，係由原印鑑章直接蓋用，非轉印而來
。彭崑城雖證稱：伊盜蓋再審原告之印章提領該存款云云，惟再審原告收取彭崑城所
付額外利息，同意存入款項供其使用，二人關係密切，彭崑城上開證述，為迴護之詞
，不足採信。再審原告不能證明其印章係遭盜用，其請求再審被告給付存款本息，為
非正當，不應准許，爰為再審原告敗訴之判決。原確定判決以其於法並無違誤，因而
判予維持，駁回再審原告之第三審上訴，核無適用法規顯有錯誤之情形。再審原告所
陳上述再審理由，均屬事實審法院取捨證據、認定事實當否之範疇，要與原確定判決
是否適用法規顯有錯誤無涉。再審論旨，指摘原確定判決適用法規顯有錯誤，聲明廢
棄，非有理由。
據上論結，本件再審之訴為無理由。依民事訴訟法第七十八條，判決如主文。
中　　　華　　　民　　　國　　九十三　　年　　　六　　　月　　 十七 　　日
                              最高法院民事第三庭
                                  審判長法官  林　奇　福
                                        法官  李　彥　文
                                        法官  陳　重　瑜
                                        法官  楊　鼎　章
                                        法官  吳　麗　女
      右正本證明與原本無異
                                              書  記  官
中　　　華　　　民　　　國　　九十三　　年　　　七　　　月　　　二　　　日
                                                                        Ｌ
